【裁判字號】    89,訴,812
【裁判日期】    900508
【裁判案由】    偽造文書等
【裁判全文】
臺灣基隆地方法院刑事判決                          八十九年度訴字第八一二號
    公  訴  人  臺灣基隆地方法院檢察署檢察官
    被      告  乙○○
右列被告因偽造文書等案件，經檢察官提起公訴（八十九年度偵字第四Ｏ六九號），
本院判決如左：
    主  文
乙○○連續行使偽造私文書，足以生損害於他人，處有期徒刑肆月，如易科罰金，以
佰元折算壹日。
附表編號所示信用卡簽帳單上所偽造之「ＡＭＹ」署押共拾肆枚均沒
收。
    事  實
一、乙○○與甲○○○原係任職於亞哥育樂股份有限公司（下稱亞哥公司）之同事，
    民國八十八年五月間，甲○○○填妥富邦商業銀行股份有限公司（下稱富邦銀行
    ）之信用卡申請書後，委由乙○○代向富邦銀行遞件申請信用卡，嗣富邦銀行審
    核通過甲○○○之申請，核發卡號0000000000000000號之信用
    卡予甲○○○，富邦銀行並於八十八年七月十二日將該信用卡及預借現金密碼以
    掛號方式郵寄至亞哥公司，由乙○○於八十八年七月十四日在亞哥公司內代甲○
    ○○收受後，竟意圖為自己不法之所有，未將該郵件轉交甲○○○，反將郵件內
    之信用卡及預借現金密碼侵占入己（無故開拆甲○○○之封緘信函部分未據告訴
    ），且未經甲○○○之同意，於該信用卡之背面偽造英文名字「ＡＭＹ」，佯裝
    係信用卡所有權人之簽名，並基於意圖為自己不法所有之概括犯意，連續於附表
    編號所示之時間、地點，持該信用卡刷卡消費，並於每次刷卡時，於信
    用卡簽帳單上（一式二聯）偽造英文名字「ＡＭＹ」（一式二枚），用以表示係
    信用卡之所有權人「ＡＭＹ」確認消費金額及「持卡人茲同意對於所消費之記帳
    金額遵守發卡公司申請書所約定條款負責繳清」之意後，持以行使交付各該特約
    商店，致使各該特約商店店員誤認係信用卡之所有權人消費而陷於錯誤，而交付
    附表編號金額欄所示價值之財物，足以生損害於甲○○○及富邦銀行；
    乙○○又連續於附表編號所示時間、地點，以相同之方法，持該信用卡至
    各該特約商店刷卡消費，享受相當於各該金額欄所示價值之住宿、駕駛訓練等服
    務；復於附表編號所示時間、地點，將該信用卡及預借現金密碼輸入自動
    付款設備，以此不正方法向富邦銀行預借現金，連續取得附表編號金額欄
    所示之現金。總計乙○○持該信用卡消費達新台幣（下同）五萬五千六百二十八
    元（富邦銀行另外加計附表編號所示之預借現金手續費共一千二百二十五
    元）。迄八十八年八月間，因該信用卡之消費金額皆未獲繳納，富邦銀行進行催
    收程序而與甲○○○聯絡，始知悉上情。
二、案經富邦銀行訴由臺灣基隆地方法院檢察署檢察官偵查起訴。
    理  由
一、訊據被告乙○○，固坦承於亞哥公司內代收被害人甲○○○先前委託其代為申請
    之信用卡後，未轉交甲○○○，而於該信用卡背面簽寫自己之英文名字「ＡＭＹ
    」，並於前揭時地持該信用卡刷卡消費之事實不諱，惟矢口否認有何詐欺或偽造
    文書之犯行，辯稱：伊代甲○○○申請信用卡時，甲○○○即事先同意讓伊日後
    持該信用卡刷卡消費，並約定刷卡金額由伊自付云云。惟查：右揭事實，初據被
    告於檢察官偵查時供承：「（在別人的信用卡上面寫自己之名字對嗎？）不對。
    」、「（甲○○○有同意在信用卡上寫妳自己之名字？）我是事後才告訴她，她
    告訴我只要我將錢還清即可。」、「（妳是消費幾筆後才將冒名她信用卡之事告
    訴她？）我記不清楚到底是刷了幾筆帳後才告訴她我冒名她信用卡消費之事情。
    」、「（富邦銀行將卡寄到妳們公司去，妳是否有經過甲○○○之同意寫上AMY
    的簽名或者妳是在消費後才告訴她已經將信用卡刷卡使用？）我是在信用卡寫
    AMY 後並且消費後才告訴甲○○○。」等語明確，並經被害人甲○○○於檢察官
    偵查時及本院九十年一月十一日調查時，當庭陳稱伊從未同意被告借用信用卡刷
    卡消費等語明確，況且衡諸被告與被害人僅有同事之誼，被害人怎可能平白無故
    於事前無限額、無條件將信用卡借與被告使用，而自負被告未繳納刷卡金額時，
    其身為信用卡所有權人應擔負之繳費風險？被告辯稱伊事前已經過被害人同意云
    云，不足為信。此外復有被告於八十八年九月十五日所書立內容載有「本人乙○
    ○‧‧‧於中華民國八十八年七月至八月底溢刷富邦銀行信用卡，持卡人甲○○
    ○共十餘筆，總金額$57362元，造成對方極大不便，本人有心無條件償還債務，
    甲○○○念及同事之情而未走法律途徑，恐口說無憑，特立此據。」等語之切結
    書影本一份、富邦銀行信用卡申請書影本一份、附表編號所示之信
    用卡簽帳單影本六份、富邦銀行信用卡消費概況查詢單一份在卷足資佐證，本件
    事證已臻明確，被告犯行堪以認定。
二、按於信用卡背面簽名，係表示持有該信用卡之意，使該信用卡具文字性、有體性
    、持續性、意思性及名義性而為刑法上私文書之意；又持卡人使用信用卡刷卡消
    費而於簽帳單上簽名，乃表示持卡人確認刷卡消費之項目及金額之意，亦屬刑法
    上之私文書。被告乙○○代收被害人甲○○○所有之信用卡後，未經授權擅自於
    被害人甲○○○所有之信用卡背面簽寫英文名字「ＡＭＹ」，客觀上使人誤認「
    ＡＭＹ」即代表信用卡所有權人甲○○○，被告嗣並持以刷卡消費，於信用卡簽
    帳單上簽寫英文名字「ＡＭＹ」，客觀上使人誤認係信用卡所有權人「ＡＭＹ」
    親自確認消費金額表彰「持卡人茲同意對於所消費之記帳金額遵守發卡公司申請
    書所約定條款負責繳清」之意後，持以行使消費，核被告乙○○所為，係犯刑法
    三百三十五條第一項之侵占罪、第二百十六條、第二百十條之行使偽造私文書罪
    、第三百三十九條第一項之詐欺取財罪（即附表編號部分）、第三百三
    十九條第二項之詐欺得利罪（即附表編號部分）、第三百三十九條之二第
    一項利用自動付款設備詐欺取財罪（即附表編號部分）。公訴人認被告所
    為如附表編號所示之詐欺得利犯行及附表編號所示之利用自動付款
    設備詐欺取財犯行，均係犯刑法第三百三十九條第一項之詐欺取財罪，容有未洽
    ，惟其基本社會事實相同，爰依法變更公訴人之起訴法條。被告以一行為同時偽
    造同一人之署押於信用卡簽帳單客戶存根聯及商店存根聯，係同時偽造同一被害
    人之多件同類文書，其被害法益僅一個，屬單純一罪。又被告偽造署押於信用卡
    背面及信用卡簽帳單之行為，皆係偽造私文書（信用卡及簽帳單）之部分行為，
    且被告偽造私文書後復持以行使，其偽造之低度行為應為行使之高度行為所吸收
    ，均不另論罪。被告先後多次行使偽造私文書、詐欺取財、詐欺得利及利用自動
    付款設備詐欺取財之犯行，均時間緊接，方法相同，各觸犯相同構成要件之罪名
    ，顯均基於概括犯意反覆為之，皆為連續犯，應分別依刑法第五十六條之規定以
    一罪論，並均加重其刑。又被告侵占被害人所有之信用卡後，持以連續行使偽造
    私文書以連續詐欺取財、連續詐欺得利及連續利用自動付款設備詐欺取財，被告
    所犯上開五罪間有方法結果之牽連關係，應依刑法第五十五條之規定，從一最重
    之行使偽造私文書罪處斷。又公訴人雖未就被告之侵占犯行提起公訴，惟被告該
    部分犯行核與其餘犯行間有方法結果之牽連關係，屬裁判上一罪，亦為起訴效力
    所及，本院自應併予審究。爰審酌被告尚無不良前科，有本院被告全國前案紀錄
    表在卷可稽，其因一時貪念，致罹刑章，所生危害尚非鉅及其犯罪後態度等一切
    情狀，量處如主文第一項所示之刑，並諭知易科罰金之折算標準，以示懲儆。
三、附表編號所示之簽帳單，已因行使而非被告所有，惟其上所偽造
    之「ＡＭＹ」署押，不問屬於犯人與否，均應予宣告沒收。至附表編號
    ，乃利用自動付款設備而預借現金之金額及手續費，被告並無偽造署押於其
    上，附此敘明。
據上論斷，應依刑事訴訟法第二百九十九條第一項前段、第三百條，刑法第五十六條
、第二百十六條、第二百十條、第三百三十九條第一項、第二項、第三百三十九條之
二第一項、第三百三十五條第一項、第二百十九條、第五十五條、第四十一條第一項
，罰金罰鍰提高標準條例第一條前段、第二條，判決如主文。
本案經檢察官黃士元到庭執行職務。
中      華      民      國     九十     年      六      月    十二      日
                                    臺灣基隆地方法院刑事第三庭
                                                法  官  蔡佳玲
右正本證明與原本無異。
對於本件判決如有不服，應於收受送達後十日內，向本院提出上訴書狀，上訴於臺灣
高等法院，並按他造當事人之人數附具繕本。
                                                書記官  湯惠芳
中      華      民      國     九十     年      六      月    十五      日
附表：
編號  消費日期  特約商店        盜刷金額（新臺幣）  偽造署押    用      途
    88.07.17  亞哥育樂公司    六千元（檢察官誤為  ＡＭＹ（    餐飲
                                五千五百零九元）    一式二枚）
    88.07.18  來來百貨        九百八十二元        ＡＭＹ（    購物
                                                    一式二枚）
    88.07.18  摩根餐廳企業    一千四百九十六元    ＡＭＹ（    餐飲
                                                    一式二枚）
    88.07.20  怡達汽車旅館    一千七百五十元      ＡＭＹ（    住宿
   一式二枚）
    88.07.21  中國信託商銀    一萬元              無          預借現金
    88.07.21  中國信託商銀    三百五十元          無          前開預借現
                                                                金之手續費
    88.07.21  宏遠電訊        八百元              ＡＭＹ（    購物
                                                    一式二枚）
    88.07.22  中國信託商銀    一萬元              無          預借現金
    88.07.22  中國信託商銀    三百五十元          無          前開預借現
                                                                金之手續費
    88.07.22  私立中台汽車    九千元              ＡＭＹ（    駕駛訓練
                                                    一式二枚）
    88.07.29  中國信託商銀    一萬元              無          預借現金
    88.07.29  中國信託商銀    三百五十元          無          前開預借現
                                                                金之手續費
    88.07.30  王炯公司        六百元           ＡＭＹ（    住宿
                                                    一式二枚）
    88.08.02  中國信託商銀    一萬元              無          預借現金
    88.08.02  中國信託商銀    三百五十元          無          前開預借現
                                                                金之手續費
附錄論罪法條：
刑法第二百一十六條：
行使第二百十條至第二百十五條之文書者，依偽造、變造文書或登載不實事項或使登
載不實事項之規定處斷。
刑法第二百一十條：
偽造、變造私文書，足以生損害於公眾或他人者，處五年以下有期徒刑。
刑法第三百三十五條：
意圖為自己或第三人不法之所有，而侵占自己持有他人之物者，處五年以下有期徒刑
、拘役或科或併科一千元以下罰金。
刑法第三百三十九條第一項、第二項：
意圖為自己或第三人不法之所有，以詐術使人將本人或第三人之物交付者，處五年以
下有期徒刑、拘役或科或併科一千元以下罰金。
以前項方法得財產上不法之利益或使第三人得之者，亦同。
刑法第三百三十九條之二第一項：
意圖為自己或第三人不法之所有，以不正方法由自動付款設備取得他人之物者，處三
年以下有期徒刑、拘役或一萬元以下罰金。


司法院資訊處製作；財團法人民間司法改革基金會備份。
